【裁判字號】    89,交上易,84
【裁判日期】    890525
【裁判案由】    過失傷害
【裁判全文】
臺灣高等法院高雄分院刑事判決          八十九年度交上易字第八四號
    上訴人  台灣高雄地方法院檢察署檢察官
    上  訴  人
    即  被  告  甲○○
右上訴人等因被告過失傷害案件，不服臺灣高雄地方法院八十八年度交易字第六二五
號中華民國八十九年二月十六日第一審判決（起訴案號：臺灣高雄地方法院檢察署八
十八年度偵續字第一四六號），提起上訴，本院判決如左：
      主      文
原判決撤銷。
甲○○因過失傷害人，處有期徒刑參月，如易科罰金，以參佰元折算壹日。
      事      實
一、劉富祺於民國八十七年五月二十九日七時四十五分許，騎乘車號ＨＣＫ—五七五
    號機車，沿高雄市○鎮區○○路由東往西方向行駛，行至擴建路與國華一街路口
    ，欲左轉進入國華一街時，本應注意汽（機）車左轉彎時，應距交岔路口三十公
    尺前顯示方向燈或手勢，行至交岔路口中心處左轉，且依當時情形，又無不能注
    意之情事，竟疏未於左轉彎前預行以燈號或手勢示警，適有乙○○○騎乘車號Ｌ
    ＣＸ—四九六號機車，以前輪與甲○○機車後輪併行之距離，以時速三十五公里
    左右之速度緊跟在其右後方同向行駛，因劉富祺未警示即行左轉，乙○○○發覺
    ，驚叫一聲，甲○○轉頭，恐被  陳復來機車撞上，本能的伸出左手推拉乙○○
    ○機車，致兩車不穩摔倒於地，乙○○○因而受有左側脛骨關節面骨折之傷害，
    甲○○亦受臀部左外下側一－二級燙傷，甲○○於肇事後未報警處理。
二、案經被害人乙○○○訴由臺灣高雄地方法院檢察署檢察官偵查起訴。
      理      由
一、訊據被告甲○○固不否認有於右開時地騎機車肇事致乙○○○受傷之事實，惟辯
    稱當時伊只是想左轉，還沒左轉，告訴人在伊的後方，伊回頭看她，恐兩車相撞
    才拉著告訴人機車後部，致摔倒，歷在告訴人機車上，臀部因而受燙傷云云，然
    車右開事實，業據告訴人乙○○○指訴歷歷，而告訴人受有前揭骨折之傷害，亦
    有阮綜合醫院診斷証明書一紙附卷足資佐証，被告機車如未開始左轉，告訴人之
    機車既在被告機車左後方，未呈一直線，則兩車平行行駛，安有可能相撞，是被
    告所辯，顯與常情不合，不足採信，其罪証明確，犯行洵堪認定。
二、按汽車行駛至交岔路口，左轉彎時，應距交岔路口三十公尺前顯示方向燈或手勢
    ，行至交岔路口中心處左轉，道路交通安全規則第一百零二條第一項第四款定有
    明文。經查，被告自承準備左轉國華一街時，未打方向燈或手勢，有聽到告訴人
    大喊一聲等語，且告訴人乙○○○陳稱：被告突然左轉，伊大喊一聲「喂」，被
    告聽到後就往後看，用左手推我菜籃右前角等語，是被告顯有左轉時疏未預行以
    燈號或手勢示警之情事。且依當時情形，又無不能注意之情形，致肇事使告訴人
    受傷，其有過失，已經明顯。至告訴人係行駛於被告之左後方，與被告之機車並
    非呈一直線行駛，兩車平行行駛，即無後車與前車應保持隨時可以煞停之距離之
    問題，本件車禍純粹係因被告未打方向燈或手勢突然左轉所致，告訴人應無過失
    可言告訴。因本件車禍受傷，與被告之過失行為間並有相當因果關係。事證明確
    ，被告過失傷害之犯行已堪認定。
三、本件被告駕車肇事，致告訴人受傷，核其所為，係犯刑法第二百八十四條第一項
    前段之普通過失傷害罪。原審予以論罪科刑，固非無見，然查（一）本件車禍地
    點係在高雄市○○路與國華一街口，此經被告及告訴人供陳一致，並有被告所繪
    之現場圖（原審卷二十一頁）附卷可參，原判決認定肇事地點係在新生路與國華
    一街口，即與事實不符；（二）又告訴人係騎行機車於被告機車之左後方，此亦
    為被告及告訴人供述明確，原判決認告訴人係緊跟在被告之右後方同向行駛，亦
    有未合；（三）被告突然左轉，告訴人發現時驚叫，被告轉頭，乃伸手推告訴人
    機車榮籃，除據告訴人供述綦詳，被告亦不否認有伸手拉告訴人機車，是兩車係
    因被告推拉告訴人機車，致重心不穩而倒地，原審疏未注意被告於機車之推拉動
    作，認係告訴人機車前籃擦撞及被告機車車身，亦有違誤；（四）告訴人對於
    本件車禍之發生，已如前述，原審認告訴人亦與有過失，亦有未洽，被告上訴以
    其並未撞到告訴人機車，否認有何過失，顯無理由，而檢察官循告訴人之聲請，
    上訴意旨以告訴人之左關節傷害，已成殘廢，應為重傷，指摘原判決未依過失製
    重傷害罪論處，顯有未當云云，然查告訴人左膝關節雖因受傷，活動範圍僅０－
    ９０，但仍能行走，尚未達刑法第十條第四項第四款所稱毀敗一肢以上機能之重
    傷害，檢察官上訴亦無理由，惟原判決既有可議，即屬無可維持，應由本院將原
    判決撤銷，審酌並無前科，過失程度，及尚未與告訴人成立和解，賠償損害等情
    狀，爰如前審科處被告有期徒刑月，並諭知易科罰金之折算標準。
據上論結，應依刑事訴訟法第三百六十九條第一項前段、第三百六十四條、第二百九
十九條第一項前段、刑法第二百八十四條第一項前段、第四十一條罰金罰鍰提高標準
條例第一條前段，第二條，判決如主文。
本案經檢察官朱文彬到庭執行職務。
中    華    民    國     八十九     年       五       月     二十五     日
                              臺灣高等法院高雄分院刑事第四庭
                                  審判長法官  莊  鎮
                                        法官  陳啟造
                                        法官  陳吉雄
右正本證明與原本無異。
不得上訴。
                                      書記官  沈有進
中    華    民    國     八十九     年       五       月    二十九      日
附錄：本判決論罪科刑法條：
刑法第二百八十四條第一項前段
  因過失傷害人者，處六月以下有期徒刑、拘役或五百元以下罰金。
                                                                        Ｇ


司法院資訊處製作；財團法人民間司法改革基金會備份。
